【裁判字號】    99,訴,846
【裁判日期】    990730
【裁判案由】    違反毒品危害防制條例
【裁判全文】
臺灣彰化地方法院刑事判決               99年度訴字第846號
公  訴  人  臺灣彰化地方法院檢察署檢察官
被      告  甲○○
上列被告因違反毒品危害防制條例案件，經檢察官提起公訴（99
年度毒偵字第1072號），被告於準備程序進行中，就被訴事實為
有罪之陳述，經本院合議庭裁定由受命法官獨任進行簡式審判程
序，判決如下：
    主  文
甲○○施用第一級毒品，處有期徒刑柒月。又施用第二級毒品，
處有期徒刑肆月，扣案之吸食器壹個沒收之。應執行有期徒刑拾
月，扣案之吸食器壹個沒收之。
    事實及理由
壹、程序事項：
    本件經被告於準備程序期日為有罪之陳述，經受命法官告知
    簡式審判程序之旨，並聽取當事人之意見後，本院認無不得
    或不宜改依簡式審判程序進行之處，爰依刑事訴訟法第273
    條之1 第1 項，裁定由受命法官獨任進行簡式審判程序，則
    依據刑事訴訟法第273 條之2 、同法第159 條第2 項之規定
    ，不適用傳聞法則有關限制證據能力之相關規定；並得依同
    法第310 條之2 之準用同法第454 條之規定製作略式判決書
    ，依法僅需記載犯罪事實、證據名稱及應適用之法條，並得
    以簡略方式為之，合先敘明。
貳、實體事項：
一、構成犯罪事實：
    甲○○前因施用毒品案件，經觀察、勒戒後，認無繼續施用
    毒品之傾向，於民國91年5 月29日執行完畢釋放後，並由臺
    灣彰化地方法院檢察署檢察官以91年度毒偵字第1194號為不
    起訴處分確定。又因施用第一級、第二級毒品案件，經觀察
    、勒戒後，認有繼續施用毒品之傾向，經臺灣彰化地方法院
    檢察署檢察官提起公訴並聲請強制戒治，強制戒治部分，於
    92年10月12日執行完畢釋放；起訴部分，則由本院以91年度
    訴字第1444號判處有期徒刑8 月、4 月，合併定應執行有期
    徒刑10月確定，93年8 月3 日縮刑期滿執行完畢（不構成累
    犯）。猶不知戒除毒癮，復基於施用第一級毒品海洛因之犯
    意，於99年4 月23日凌晨2 時許，在其位於彰化縣彰化市○
    ○里○○路○ 段351 號之住處，以將海洛因摻入香菸點火吸
    食之方式，施用第一級毒品海洛因1 次。另基於施用第二級
    毒品甲基安非他命之犯意，於99年4 月22日晚間10時許，在
    其前揭住處，以將甲基安非他命置於玻璃球內點火燒烤吸食
    其產生煙霧之方式，施用第二級毒品甲基安非他命1 次。嗣
    於99年4 月25日因另案為警查獲，並扣得安非他命吸食器1
    個，經徵得甲○○之同意採集尿液送驗後，結果呈安非他命
    、甲基安非他命、可待因及嗎啡陽性反應。
二、認定犯罪事實所憑之證據名稱：
  (一)去氧核醣核酸條例以外案件接受尿液採樣同意書、應受尿液
    採驗人尿液檢體採集送驗紀錄表、彰化縣警察局彰化分局委
    託檢驗尿液代號與真實姓名對照表（代號：JＺ00000000000
    號：足知送驗尿液為被告甲○○所親自排收。
  (二)詮昕科技股份有限公司99年5 月4 日濫用藥物尿液檢驗報告
    （原樣編號：JＺ00000000000 號、報告編號：00000000號）
    ：檢出有安非他命、甲基安非他命陽性，及可待因、嗎啡陽
    性反應（安非他命檢出濃度為4220ng/ml 、甲基安非他命檢
    出濃度為30639ng/ml、嗎啡檢出濃度為1226ng/ml 、可待因
    檢出濃度為17570ng/ml）。
  (三)扣案物照片1張。
  (四)彰化縣警察局彰化分局扣押物品清單。
  (五)扣案之吸食器一個。
  (六)臺灣高等法院被告前案紀錄表、刑案資料查註紀錄表、全國
    施用毒品案件紀錄表、受觀察勒戒人毒品及前科紀錄簡列表
    、矯正簡表。
  (七)被告甲○○於警詢及本院審理時之自白。
三、不再送觀察勒戒之理由：
    按海洛因、甲基安非他命為毒品危害防制條例第2 條第2 項
    第1 款、第2 款所稱之第一級、第二級毒品，不得施用、持
    有。次按毒品危害防制條例於92年7 月9 日修正公布，自93
    年1 月9 日施行，其中第20條、第23條將施用毒品之刑事處
    遇程序，區分為「初犯」及「5 年內再犯」、「5 年後再犯
    」。依其立法理由之說明：「初犯」，經觀察、勒戒或強制
    戒治後，應為不起訴處分或不付審理之裁定；經觀察、勒戒
    或強制戒治執行完畢釋放後，「5 年內再犯」者，因其再犯
    率甚高，原實施之觀察、勒戒及強制戒治既已無法收其實效
    ，爰依法追訴或裁定交付審理。至於經觀察、勒戒或強制戒
    治執行完畢釋放後，「5 年後再犯」者，前所實施之觀察、
    勒戒或強制戒治已足以遮斷其施用毒品之毒癮，為期自新及
    協助其斷除毒癮，仍適用「初犯」規定，先經觀察、勒戒或
    強制戒治之程序。從而依修正後之規定，僅限於「初犯」及
    「5 年後再犯」二種情形，始應先經觀察、勒戒或強制戒治
    程序。倘被告於5 年內已再犯，經依法追訴處罰，縱其第三
    次（或第三次以上）再度施用毒品之時間，在初犯經觀察、
    勒戒或強制戒治執行完畢釋放5 年以後，已不合於「5 年後
    再犯」之規定，且因已於「5 年內再犯」，顯見其再犯率甚
    高，原實施觀察、勒戒或強制戒治，已無法收其實效，即應
    依該條例第10條處罰。至於第三次（或第三次以上）施用毒
    品之時間，是否宜有期間限制？以多久為適宜？則分屬刑事
    政策、專門醫學之範圍，非審判機關所能決定，有待循立法
    途徑解決（最高法院98年度臺非字第252 號、97年度臺非字
    第540 號、95年度臺非字第59、65號判決，及最高法院97年
    9 月9 日97年度第5 次刑事庭會議決議參照）。本件被告前
    因施用毒品案件，經觀察、勒戒後，認無繼續施用毒品之傾
    向，於91年5 月29日執行完畢釋放後，並由臺灣彰化地方法
    院檢察署檢察官以91年度毒偵字第1194號為不起訴處分確定
    ，又因施用第一級、第二級毒品案件，經觀察、勒戒後，認
    有繼續施用毒品之傾向，經臺灣彰化地方法院檢察署檢察官
    提起公訴並聲請強制戒治，強制戒治部分，於92年10月12日
    執行完畢釋放；起訴部分，則由本院以91年度訴字第1444號
    判處有期徒刑8 月、4 月，合併定應執行有期徒刑10月確定
    ，有卷附臺灣高等法院被告前案紀錄表可查，揆諸前開最高
    法院判決及決議，因被告於前揭觀察勒戒後之5 年內，業有
    施用毒品之行為，則本次被告於99年4 月22、23日之再次施
    用毒品之犯行，即與5 年後再犯之情形有別，自應逕行起訴
    。
四、論罪科刑之理由：
  (一)按海洛因、甲基安非他命分別為毒品危害防制條例第2 條第
    2 項第1 款、第2 款所定之第一級、第二級毒品，不得非法
    持有、施用。核被告甲○○所為，係犯毒品危害防制條例第
    10條第1 項之施用第一級毒品罪，及同條第2 項之施用第二
    級毒品罪。
  (二)被告施用毒品而持有海洛因、甲基安非他命之行為，為施用
    之高度行為所吸收，均不另論罪。
  (三)又被告所犯上開施用第一級毒品海洛因1 次及施用第二級毒
    品甲基安非他命1 次之2 罪間，犯意各別，罪名互異，應予
    分論併罰。
  (四)爰審酌被告為高職業畢，沒有專長，在工廠工作，家中有父
    母及2 名就讀國小之兒子，僅因朋友邀約、壓力重，而再度
    施用毒品，及前有多次毒品前科，再犯本件施用毒品之罪，
    亟待矯治，其施用毒品係屬自戕行為並未損害他人，於犯罪
    後已深知悔悟並坦承犯行，同時考量施用毒品之戒癮性不高
    ，極易一再施用，及被告於98年間之施用第一、二級毒品業
    經本院於99年6 月24日以99年度訴字第292 號各判處有期徒
    刑7 、4 月等一切情狀，分別量處如主文所示之刑，並合併
    定其應執行刑示懲。至於檢察官求處應執行有期徒刑1 年，
    本院審酌上情認稍嫌過重，而被告表示希望判勞動服務，本
    院考量其施用毒品之次數及前案科刑情形，亦認屬不宜，均
    附此敘明。
  (五)扣案之吸食器1 個，為被告所有，且係供施用甲基安非他命
    所用之物，業經其供明在卷，應依刑法第38條第1 項第2 款
    之規定，併予宣告沒收之。
五、適用之法律：
  (一)刑事訴訟法第273 條之1 第1 項、第299 條第1 項前段、第
    310 條之2 、第454 條。
  (二)毒品危害防制條例第10條第1 項、第2 項，刑法第11條前段
    、第51條第5 款、第38條第1 項第2 款。
本案經檢察官葉建成到庭執行職務。
中    華    民    國    99    年    7     月    30    日
                  刑事第五庭    法  官  李淑惠
以上正本證明與原本無異。
如不服本判決應於收受判決後10日內向本院提出上訴書狀，並
應敘述具體理由。其未敘述上訴理由者，應於上訴期間屆滿後
20日內向本院補提理由書(均須按他造當事人之人數附繕本)
「切勿逕送上級法院」。
中    華    民    國    99    年    7     月    30    日
                                書記官  張清秀
附錄論罪科刑法條全文
毒品危害防制條例第10條
施用第一級毒品者，處 6 月以上 5 年以下有期徒刑。
施用第二級毒品者，處 3 年以下有期徒刑。

司法院資訊處製作；財團法人民間司法改革基金會備份。
